【裁判字號】    94,訴,4102
【裁判日期】    950821
【裁判案由】    營利事業所得稅
【裁判全文】
臺北高等行政法院判決
                                     94年度訴字第04102號
                              .
原      告  中信證券股份有限公司
代  表  人  甲○○（董事長）
訴訟代理人  許祺昌（會計師）
            林志翔（會計師）
被      告  財政部臺北市國稅局
代  表  人  張盛和（局長）
訴訟代理人  乙○○
上列當事人間因營利事業所得稅事件，原告不服財政部中華民國
94年10月28日台財訴字第09400395470 號（案號：00000000）訴
願決定，提起行政訴訟。本院判決如下：
    主  文
原告之訴駁回。
訴訟費用由原告負擔。
    事  實
壹、事實概要：
    原告民國（下同）91年度營利事業所得稅（以下簡稱營所稅
    ）結算申報，原申報本期非營業收入－利息收入申報為新台
    幣（下同）51,972,877元，、非營業損失及費用－利息支出
    申報為59,892,739元，並自行將利息收支差額按其購買有價
    證券平均動用資金比率－36.26%，計算應分攤之利息支出2,
    871,462 元，於證券交易所得項下減除。被告初查核定證券
    交易所得為虧損261,618,139 元、全年所得額為虧損69,724
    ,890元、課稅所得額為173,788,984 元。原告不服，申請復
    查，經被告以94年7 月1 日財北國稅法字第0940205221號復
    查決定（下稱原處分）駁回，提起訴願，復遭財政部訴願決
    定駁回，遂向本院提起行政訴訟。
貳、兩造聲明：
一、原告聲明：求為判決
(一)、訴願決定及原處分均撤銷。
(二)、訴訟費用由被告負擔。
二、被告聲明：求為判決如主文所示。
參、兩造之爭點：
一、原告主張之理由：
(一)、程序部分：
    台育綜合證券股份有限公司（以下簡稱台育證券）業已由原
    告吸收合併，是依稅捐稽徵法第15條規定，原台育證券之稅
    捐債權債務，均由原告承擔。原告謹依行政訴訟法第186 條
    準用民法第169 條規定，承受台育證券與被告間91年度營所
    稅之行政爭訟。
(二)、本案爭點：
１、被告將原告因發行商業本票而支付與票券商之保證及簽證手
    續費用等服務報酬，併入利息支出科目，是否有誤？
２、當事人間均同意以財政部85年8 月9 日台財稅第851914404
    號函釋（以下簡稱財政部85年函釋）作為本案判斷之準據，
    惟被告核定本案「證券交易所得分攤利息支出」計算之方式
    ，是否符合該函釋之意旨？就該函釋中，關於「無法明確歸
    屬之利息支出小於利息收入，就其差額計算有價證券出售部
    分應分攤之利息」之規定，雙方爭執如下：「無法明確歸屬
    之利息支出」是否包含非屬利息性質之商業本票發行成本？
    財政部85年度函釋所稱「利息收入」，是否包括短期票券利
    息收入？利息收入是否須區分可否明確歸屬者？退步言，利
    息收入如須區分可否明確歸屬者，其區分之標準為何？
(三)、非營業損失部分：台育證券91年度商業本票發行成本申報於
    其他損失項下，應無須重分類為利息支出：
１、商業本票係公司為自貨幣市場獲取資金，而委託票券商發行
    之短期票券。公司於商業本票發行前，尚需經金融機構提供
    保證，並委由票券商簽證，始得以發行。按民法第739 條規
    定，因而由金融機構提供保證之目的，係為增強該票券之信
    用，提高投資人購買該票券之意願，以促進該票券之流通性
    ；而商業本票委由票券商簽證之目的，係為證實該票券之真
    偽，以便該有價證券得於市場上流通。是以公司發行商業本
    票支付予金融機構之保證費用及簽證費用，係屬該等金融機
    構辦理保證及簽證手續之服務報酬。
２、次按民法第69條第1 項及第476 條第1 項規定，公司發行商
    業本票籌措資金屬於發行公司與投資人間之消費借貸契約，
    而支付予投資人之利息，係屬投資人犧牲原本使用權之代價
    ，即該資金之法定孳息。承上，保證及簽證費用之法律性質
    為金融機構之服務報酬，而利息則為投資者消費借貸之報酬
    ；無論法律性質或支付對象，均屬有別，不應混為一談。此
    由營利事業所得稅查核準則（以下簡稱查核準則）第97條關
    於利息之範圍，並不包括「保證及簽證費用」，即可鑑明。
    本件被告將台育證券91年度因發行商業本票支付之保證及簽
    證費用計5,450,286 元，全數轉列至台育證券利息支出項下
    ，顯然對於系爭費用性質有所誤解，被告重分類之處分應予
    撤銷。
(四)、證券交易所得分攤利息支出部分：
１、依財政部85年函釋，如無法明確歸屬之利息支出小於利息收
    入者，則利息支出可全部在課稅項下減除。而無法明確歸屬
    之利息支出，應不包括非屬利息性質之「商業本票發行成本
    」：按所得稅法第24條第1 項、財政部85年函釋意旨，所謂
    無法明確歸屬之利息支出，應以該項支出屬營利事業為籌措
    資金而給付予債權人之資金法定孳息為限，如費用之本質非
    屬利息，自不應列入無法明確歸屬之利息支出，而無財政部
    85年度函釋之適用。本件被告將台育證券91年度因發行商業
    本票支付之保證及簽證費用計5,450,286 元，全數轉列至台
    育證券利息支出項下，所為重分類已有違誤，又將該等費用
    併入參與財政部85年函釋買賣有價證券「利息支出」之分攤
    ，顯然不當擴充85年函釋之適用範圍，違反租稅法律主義。
２、財政部85年度函釋所稱「利息收入」，應包括短期票券利息
    收入：財政部85年度函釋意旨，旨在藉由利息收支之數額以
    觀察資金狀態，而與該資金所承受完稅方式，全然無關。今
    短期票券利息收入雖依所得稅法第24條第2 項之規定，不計
    入營利事業所得額，但因採分離課稅而屬應稅收入，亦為資
    金運用之一種型態，自應認屬利息收入之加項，與其是否為
    分離課稅無涉。是以，財政部85年度函釋所稱利息收入，應
    包括短期票券利息收入，其理甚明。
３、利息收入之來源明確，依法即可認定為應稅收入或免稅收入
    ，應無所謂之「無法明確歸屬」之利息收入，故財政部85年
    函釋所稱「利息收入」應指利息收入之「總額」而言：
(1)、所得稅法第24條所表彰之成本收益配合原則，係指成本費用
    須與該成本費用支出所創造之收入配合認列，於該收入項下
    減除。而利息支出無法明確歸屬時，方有依上開函釋依比例
    分攤之必要。換言之，惟有費用始有能否明確歸屬之問題，
    而收入之來源明確，依法即可認定為應稅收入或免稅收入，
    「無法明確歸屬」之利息收入實際上並不存在。且所謂「歸
    屬」者，係指該筆費用應歸於應稅業務或免稅業務項下減除
    之意，收入本身並無歸屬之問題。職是，上開函釋所稱之利
    息收入，應指利息收入之總額而言。
(2)、承此，台育證券91年度依會計師查核說明所載之營業收入項
    下之利息收入413,373,104 元，加計依被告核定通知書所載
    之營業外收入之利息收入核定數51,972,877元與短期票券利
    息收入37,719元，利息收入總額合計數為465,383,700 元，
    較諸無法明確歸屬之利息支出59,892,739元為大，則全部利
    息支出應能在課稅所得項下減除，而毋庸計算免稅所得應分
    攤之部分。
(3)、惟被告與訴願機關以台育證券原申報之利息收入51,972,877
    元應扣除營業保證金之利息收入11,772,655元及交割結算基
    金之利息收入3,510,860 元後，方為無法明確歸屬之利息收
    入36,689,362元；另原申報利息支出59,892,739元應加計發
    行商業本票之保證與簽證費用5,450,286 元，方為無法明確
    歸屬之利息支出65,343,025元；再就不可明確歸屬之利息收
    入與利息支出之差額28,653,663元（即65,343,025－36,689
    ,362），按有價證券平均動用資金比例36.26%計算出售有價
    證券應分攤之利息支出為10,389,818元（28,653,663×36.
    26%）， 調增分攤利息支出7,518,356 元（10,389,818－原
    申報分攤之2,871,462）， 與前述財政部85年函釋之規定相
    較，其處分方式顯有疑義。
４、退步言之，縱使利息收入應依其來源可區分為「可明確歸屬
    」或「無法明確歸屬」，債券利息收入及存出保證金產生之
    利息收入，應屬無法明確歸屬者：
(1)、「債券利息收入」係因「持有」而產生，並非因債券之「交
    易行為」產生。而債券之「持有」之行為，一般人均得為之
    ，不以綜合證券商為限。因一般人並非以「持有」債券為其
    本業，而係以「剩餘資金」取得債券之持有，台育證券對債
    券之持有和一般人無異，足見台育證券亦係以「剩餘資金」
    以取得債券之持有。從而言之，債券利息收入174,104,502
    元應屬「無法明確歸屬」之利息收入。
(2)、「交割結算基金」係證券商依證券商管理規則第10條規定，
    因在集中交易市場自行買賣（自營）或受託買賣（經紀）有
    價證券，於開始營業前向證券交易所繳存之保證金，正式營
    業後再依實際交易量與分支機構之增設調整繳存。另「營業
    保證金」係證券商向財政部證券暨期貨管理委員會（現為行
    政院金融監督管理委員會）申請設立許可時，分別按所營業
    務為承銷、自營或經紀計算繳存至指定銀行之保證金。故交
    割結算基金及營業保證金乃綜合證券商依規定需繳存之保證
    金，並非為以繳存保證金牟取營利之營業行為。雖因繳存上
    開保證金而產生利息收入，但此項利息收入之性質實與銀行
    存款產生之利息收入無異，且為綜合證券商自營、承銷及經
    紀等各部門共同繳存之保證金所產生，而應屬「無法明確歸
    屬」之利息收入。被告擅將交割結算基金利息收入3,595,69
    7 元及營業保證金利息收入21,440,500元，歸類為可明確歸
    屬者，顯對該項保證金之繳存行為有所誤解。
(3)、再者，訴願機關以「四、．．．上開二基金既均有其特定用
    途，其利息收入15,283,515元自與一般存款利息收入存款利
    息收入不同，係屬可直接歸屬於各相關部門項下之收入。」
    為由，擅將此二基金產生之利息收入歸類為「可直接歸屬至
    各部門者」。惟台育證券提存之營業保證金及交割基金雖依
    法有其特定用途，經提存後不得任意動用，惟其所生利息收
    入，係存入一般銀行存款帳戶，可以自由動支，與其他利息
    收入並無不同之處；況系爭基金係由各部門共同繳存，而非
    單一特定獨立部門始有繳存之義務。訴願機關又稱「復查訴
    願人就其交割結算基金及營業保證金之資金來源未提出相關
    資料，以供原處分機關查核勾稽」，而認系爭利息收入非屬
    無法明確歸屬之利息收入，惟台育證券用以繳存交割結算基
    金及營業保證金之資金來源，係整體自有資金及借入資金，
    難以辨認其資金來源，當然無從提出相關資料供被告查核，
    益證系爭利息收入無法明確歸屬。
５、綜上，台育證券91年度無法明確歸屬之利息收入共為226,11
    5,098 元，因大於無法歸屬之利息支出59,892,739元，而無
    需計算免稅所得應分攤之利息支出。職是之故，被告之處分
    及訴願機關之訴願決定顯有違法之違誤而應予撤銷，原告所
    陳均為有理。
二、被告主張之理由：
(一)、原告本期營業收入－利息收入申報為413,373,104 元（包括
    融資利息收入239,228,131 元、轉融資利息收入40,471元、
    債券利息收入174,104,502 元）、非營業收入－利息收入申
    報為51,972,877元（包括營業保證金利息收入11,772,655元
    、交割結算基金利息收入3,510,860 元、定期存款利息收入
    36,211,618元、其他利息收入477,744 元），其中營業收入
    －利息收入皆屬原告從事有價證券買賣融資融券業務所獲致
    之利息收入，自可明確歸屬；至非營業收入－利息收入中之
    營業保證金利息收入（依證券交易法第55條規定提存之營業
    保證金）11,772,655元及交割結算基金利息收入（依證券交
    易法第108 條或第132 條規定繳存之交割結算基金）3,510,
    860 元，亦屬可直接歸屬於各相關部門項下之收入，自不應
    計入比大小，另其他損失中5,450,286 元係發行商業本票之
    保證與簽證費用等，依財政部69年3 月27日台財稅第32464
    號函釋之規定，以利息費用列支，是被告原核定重行計算其
    無法明確歸屬之利息收支差額為28,653,663元【（59,892,
    739 元+5,450,286元）－（51,972,877元－15,283,515元）
    =28,653,663 元】，並按其購買有價證券平均動用資金比率
    計算應分攤之利息支出為10,389,818元（28,653,663元×36
    .26%=10,389,818 元）於計算證券交易所得項下減除，核定
    證券交易所得為虧損261,618,139 元、全年所得額為虧損69
    ,724,890元、課稅所得額為173,788,984 元，經核並無不合
    ，遂駁回其復查之申請。
(二)、本件原告原申報之其他損失5,450,286 元，係發行商業本票
    之保證與簽證費用等，參諸財政部69年3 月27日台財稅第32
    464 號函釋意旨，營利事業發行商業本票，其1 次支付票券
    金融公司之簽證手續費、承銷費、本票成本費（印刷費）及
    支付保證機構之保證費，得以當年度利息費用列支，是被告
    原核定將之轉列為利息支出，並無不合；另財政部85年函釋
    係針對綜合證券商及票券金融公司之2 種營利事業，本件原
    告既為綜合證券商，即應依該函釋規定計算分攤利息支出。
    又該函釋所指之「費用無法明確歸屬者」，應以事實上無法
    認定為限。原告依證券交易法第55條規定提存之營業保證金
    及依同法第108 條或第132 條規定繳存之交割結算基金，依
    據證券商財務報告編製準則第14條第5 項之規定上開2 基金
    係屬其他金融資產－非流動，應將科目名稱分別列明，且依
    證券投資人保護基金設置及運用辦法第5 條之規定，上開2
    基金均有其特定用途，其利息收入15,283,515元自與一般存
    款利息收入不同，係屬可直接歸屬於各相關部門項下之收入
    。原告並未就其交割結算基金及營業保證金之資金來源提出
    相關資料，是被告以其無法明確歸屬之利息收支差額28,653
    ,663元，按其購買有價證券平均動用資金比率計算應分攤之
    利息支出為10,389,818元，於計算證券交易所得項下減除，
    亦無不合。所訴顯係誤解法令規定，委無足採。據上論述，
    本件原處分及所為復查、訴願決定均無違誤。
    理  由
壹、程序方面：
    本件行政訴訟起訴後，原告代表人由王慎變更為甲○○，玆
    經繼任者於95年7 月20日具狀承受訴訟，核無不合，應予准
    許。
貳、實體方面：
一、兩造不爭之事實經過：
    原告就91年營業收入之利息收入申報為413,373,104 元（包
    括融資利息收入239,228,131 元、轉融資利息收入40,471元
    、債券利息收入174,104,502 元）；非營業收益之利息收入
    申報為51,972,877元（包括：營業保證金利息收入11,772,
    655 元、交割結算基金利息收入3,510,860 元、定期存款利
    息收入36,211,618元、其他利息收入477,744 元）、非營業
    損失之利息支出申報為59,892,739元，並自行將利息收支差
    額按其購買有價證券平均動用資金比率－36.26%，計算應分
    攤之利息支出2,871,462 元【（59,892,739元－51,972,877
    元）×36.26%=2,871,462元】於證券交易所得項下減除。被
    告初查以其利息收入中營業保證金（依證券交易法第55條規
    定提存之營業保證金）之利息收入11,772,655元及交割結算
    基金（依證券交易法第108 條或第132 條規定繳存之交割結
    算基金）之利息收入3,510,860 元，計15,283,515元，係屬
    可直接歸屬於各相關部門項下之收入，另其他損失中5,450,
    286 元係發行商業本票之保證與簽證費用等，依上開財政部
    69年函釋規定，以利息費用列支，重行計算其無法明確歸屬
    之利息收支差額為28,653,663元【（59,892,739元+5,450,
    286 元）－（51,972,877元－15,283,515元）=28,653,663
    元】，並按其購買有價證券平均動用資金比率計算應分攤之
    利息支出為10,389,818元（28,653,663元×36.26%=10,389,
    818 元）於計算證券交易所得項下減除，核定證券交易所得
    為虧損261,618,139 元、全年所得額為虧損69,724,890元、
    課稅所得額為173,788,984 元。原告不服，申請復查，提起
    訴願，復遭駁回等事實，有原告91年度營所稅結算申報書、
    利息收入及利息支出各項明細、被告核定稅額繳款書、結算
    申報核定通知書、如事實概要所述之復查決定書及財政部94
    年10月28日台財訴字第09400395470 號訴願決定書影本分別
    附於原處分卷及本院卷可稽，自堪信為真實。
二、原告循序提起本件行政訴訟，主張：公司發行商業本票支付
    予金融機構之保證費用及簽證費用，係屬該等金融機構辦理
    保證及簽證手續之服務報酬。是以本件非營業損失部分，台
    育證券91年度商業本票發行成本申報於其他損失項下，應無
    須重分類為利息支出。證券交易所得分攤利息支出部分，依
    財政部85年函釋，如無法明確歸屬之利息支出小於利息收入
    者，則利息支出可全部在課稅項下減除。而無法明確歸屬之
    利息支出，應不包括非屬利息性質之「商業本票發行成本」
    。該函釋所稱「利息收入」，應包括短期票券利息收入。利
    息收入之來源明確，依法即可認定為應稅收入或免稅收入，
    應無所謂之「無法明確歸屬」之利息收入，故該函釋所稱「
    利息收入」應指利息收入之「總額」而言。退步言之，縱使
    利息收入應依其來源可區分為「可明確歸屬」或「無法明確
    歸屬」，債券利息收入及存出保證金產生之利息收入，應屬
    無法明確歸屬者。故台育證券91年度無法明確歸屬之利息收
    入共為226,115,098 元，因大於無法歸屬之利息支出59,892
    ,739元，而無需計算免稅所得應分攤之利息支出云云。
三、本院之判斷：
(一)、按「自中華民國七十九年一月一日起，證券交易所得停止課
    徵所得稅，證券交易損失亦不得自所得額中減除。」、「營
    利事業所得之計算，以其本年度收入總額減除各項成本費用
    、損失及稅捐後之純益額為所得額。」所得稅法第4 條之1
    、第24條第1 項分別定有明文。
(二)、次按「憲法第十九條規定人民有依法律納稅之義務，係指人
    民僅依法律所定之納稅主體、稅目、稅率、納稅方法及納稅
    期間等項而負納稅之義務。至於課稅原因事實之有無及有關
    證據之證明力如何，乃屬事實認定問題，不屬於租稅法律主
    義之範圍。」司法院釋字第217 號解釋可資參照。而隨著商
    業環境的改變，營業收益與非營業收益會隨時變動；社會經
    濟型態的改變，也會導致新興行業的收入與支出型態改變。
    租稅法規客觀上的鉅細靡遺既辦不到，主觀上也不容許鉅細
    靡遺，是於租稅法律秩序，特別是營利事業所得稅的課徵，
    所依據的是由法律及行政命令所構成的規範組合。而只要與
    法律規定意旨及法律保留原則無違，基於租稅經濟上實質課
    稅原則及實現課稅公平原則計，自亦容許稽徵機關於具體適
    用法律時，依其認定事實職權，在法律規定意旨範圍內，解
    釋適用法律，以符財稅實務運作的需求。是財政部以69年3
    月27日台財稅字第32464 號所為函釋：「營利事業發行商業
    本票，其一次支付票券金融公司之簽證手續費、承銷費、商
    業本票費（印刷費）及支付保證機構之保證費，得以當年度
    利息費用列支。」，本院審酌「利息」乃借用資金時，以時
    間單位計算，所須付出之對價；於「債券」（包含商業本票
    ）計算其對價，並非以債券形式上之約定利率，而是以其發
    行債券籌集資金者實質上付出之金額，按時間單位折算而得
    之實質利率為準，是上述函釋認營利事業發行商業本票，其
    一次支付票券金融公司之簽證手續費、承銷費、商業本票費
    （印刷費）及支付保證機構之保證費，會計科目之歸類應置
    於「利息支出」項下，乃合乎該費用本質，無違前揭所得稅
    法相關規定，本院自得援用。原告前揭發行商業本票費用所
    支出5,450,286 元，實質上既係原告為向市場借得資金而須
    付出之對價，而在權責發生制下其費用實現時點，按本票自
    發行至兌現之時段，分期攤計，與利息毫無二致，則被告依
    上開函釋將之歸入利息科目，於法即無不合。原告由投資者
    角度謂利息乃投資者消費借貸之報酬，主張上開費用應列為
    支付金融機構之服務報酬云云，乃有誤解，已無可採。
(三)、再按「說明二：以有價證券買賣為專業之營利事業，其屬兼
    含經營證券交易法第十五條規定三種證券業務之綜合證券商
    及依票券商管理辦法第七條所稱票券金融公司部分之分攤原
    則補充核釋如下：(一)綜合證券商：．．．2.利息支出部分：
    其可明確歸屬者，得依個別歸屬認列；無法明確歸屬者，如
    利息收入大於利息支出，則全部利息支出得在課稅所得項下
    減除；如利息收入小於利息支出，其利息收支差額應以購買
    有價證券平均動用資金比例作為合理歸屬之分攤基礎，計算
    有價證券出售部分應分攤之利息，不得在課稅所得項下減除
    。所稱全體可運用資金，包括自有資金及借入資金；所稱自
    有資金，係指淨值總額減除固定資產淨值及存出保證金後之
    餘額；所稱比例計算，採月平均餘額計算之。．．．」復經
    財政部85年8 月9 日台財稅第851914404 號函釋在案。核該
    函釋旨在闡明出售有價證券部分應分攤利息支出之原則，係
    財政部本於中央財稅主管機關職權，就所得稅法第4 條之1
    證券交易所得免納所得稅之立法意旨及同法第24條第1 項有
    關營利事業所得計算之規定所作之解釋；符合所得稅法第24
    條所揭櫫之收入與成本費用配合之原則及公平原則，本院亦
    得援用。又上述85年函釋對於綜合證券商及票券金融公司等
    ，其應稅收入及因從事有價證券之買賣而產生免稅收入，應
    分攤之相關成本費用，既以可明確歸屬與否為區分，則所稱
    應分攤利息收支差額，自係指無法明確歸屬之利息支出及利
    息收入差額；至營業內之利息支出及利息收入既得明確歸屬
    ，要無分攤之問題。原告主張該函釋所稱之「利息收入」乃
    指利息收入之「總額」（即不限於無法明確歸屬者），顯與
    該函釋內容，係以「費用」在事實認定上無法明確歸屬之前
    提不合，洵無足採。
(四)、另按同時經營證券交易法第15條各款所規定之有價證券(一)、
    承銷；(二)、自行買賣；(三)、行紀、居間、代理及其他經主管
    機關核准之相關業務者，係屬綜合證券商，其經營之方式與
    一般投資公司有所不同。詳言之，綜合證券商其經紀（經紀
    部門受委託買賣及辦理證券業務收取手續費收入）、自營（
    自營部門出售營業證券所獲得之利益）、承銷（承銷部門承
    銷證券取得承銷業務收入，如證券之報酬、代銷證券手續費
    收入，承銷作業處理費收入、承銷輔導費收入及其他收入）
    等各部門之組織架構及業務均甚明確，各該部門因經營部門
    業務所發生之相關費用，自應個別歸屬於各該部門收支損益
    項下之營業費用核實認列。而「證券商於辦理公司設立登記
    後，應依主管機關規定，提存營業保證金。因證券商特許業
    務所生債務之債權人，對於前項營業保證金，有優先受清償
    之權。」、「會員制證券交易所，為非以營利為目的之社團
    法人，除依本法規定外，適用民法之規定。前項證券交易所
    之會員，以證券自營商及證券經紀商為限。」、「會員應依
    章程之規定，向證券交易所繳存交割結算基金，及繳付證券
    交易經手費。」、「公司制證券交易所於其供給使用有價證
    券集中交易市場之契約內，應訂立由證券自營商或證券經紀
    商繳存交割結算基金，及繳付證券交易經手費。」分別為證
    券交易法第55條、第103 條、第108 條、第132 條第1 項所
    明定。是證券商依該等規定提存或繳存之營業保證金、交割
    結算基金，有其特定用途，其利息收入自係可明確歸屬於相
    關營業部門項下。
(五)、如前所述，原告發行商業本票費用所支出5,450,286 元係屬
    利息支出，因此資金借貸係屬管理部門之工作，原告又未採
    利潤中心制，致借得之資金在流向「自營」、「承銷」或「
    經紀」部門時，欠缺計算績效之機制，致此利息支出無法明
    確歸屬，自應納入分攤利息收支差額之計算。而非營業收益
    之利息收入中之營業保證金利息收入11,772,655元、交割結
    算基金利息收入3,510,860 元，既可明確歸屬如上述，應自
    上述分攤利息之計算中剔除。至原告營業收入之利息收入中
    債券利息收入174,104,502 元，原告就其該債券係以剩餘資
    金取得乙節，並未舉證以實其說，是其主張該部分利息收入
    係屬無法明確歸屬而應納入上開計算云云，亦無可採。
四、綜上所述，被告就原告無法明確歸屬之利息收支差額核定為
    28,653,663元【（59,892,739元+5,450,286元）－（51,972
    ,877 元 －15,283,515元）=28,653,663 元】，並按其購買
    有價證券平均動用資金比率計算應分攤之利息支出為10,389
    ,818元（28,653,663元×36.26%=10,389,818元）於計算證
    券交易所得項下減除，核定證券交易所得為虧損261,618,13
    9 元、全年所得額為虧損69,724,890元、課稅所得額為173,
    788,984 元，揆諸首揭規定與函釋意旨，並無不合，訴願決
    定予以維持，亦無違誤。原告徒執前詞，聲請撤銷，為無理
    由，應予駁回。
據上論結，原告之訴為無理由，爰依行政訴訟法第98條第3 項前
段，判決如主文。
中    華    民    國    95    年     8    月   21     日
                        第七庭審判長法  官  黃本仁
                                    法  官  黃秋鴻
                                    法  官  林玫君
上為正本係照原本作成。
如不服本判決，應於送達後20日內，向本院提出上訴狀並表明上
訴理由，如於本判決宣示後送達前提起上訴者，應於判決送達後
20日內補提上訴理由書（須按他造人數附繕本）。
中    華    民    國    95    年     8    月   21     日
                                    書記官  黃明和


司法院資訊處製作；財團法人民間司法改革基金會備份。
